【裁判字號】    94,再,7
【裁判日期】    950412
【裁判案由】    再審之訴
【裁判全文】
臺灣板橋地方法院民事判決                 94年度再字第7號
再審  原告  甲○○
再審  被告  乙○○
訴訟代理人  張立業律師
複代  理人  林于椿律師
            王世豪律師
上列當事人間請求再審之訴事件，經本院於民國95年3 月29日言
詞辯論終結，判決如下：
    主  文
再審原告之訴駁回。
訴訟費用由再審原告負擔。
    事實及理由
一、程序方面：
    按「再審之訴，應於30日之不變期間內提起。」，「前項期
    間，自判決確定時起算，判決於送達前確定者，自送達時起
    算；其再審之理由發生或知悉在後者，均自知悉時起算。」
    ，民事訴訟法第500 條第1 條、第2 條前段分別定有明文。
    本件再審原告係以兩造間因請求返還借款事件，業經本院於
    民國93年12月14日以93年度訴字第1464號返還借款事件（下
    稱前訴訟）民事判決確定在案（下稱原確定判決），雖原確
    定判決係於94年1 月21日確定（見前訴訟卷第49頁），惟前
    訴訟對本件再審原告之送達係以「公示送達」之方式為之，
    再細繹前訴訟全卷，本件再審原告係於94年5 月5 日聲請閱
    覽前訴訟全件卷宗（見前訴訟卷第51頁），是其主張其知悉
    再審理由係在94年5 月5 日，尚非無稽，是其於94年5 月24
    日向本院具狀提起本件再審之訴，難謂非符合前揭提起再審
    期間之規定，是本件再審之訴應係合法，合先敘明。
二、再審原告主張：
（一）查兩造間前訴訟業經本院判決確定（即原確定判決），惟
      再審原告並未接獲前訴訟開庭通知及相關書狀，雖再審原
      告戶籍係設於臺北縣三重市○○路14巷12號4 樓（下稱三
      重市○○街址），惟實際上並未居住該址，此由再審被告
      於92年間曾至再審原告位於臺北市○○街9 號3 樓之6 （
      下稱洛陽街址）居所作客時所明知；訴外人即再審原告之
      子陳鴻銘原為再審被告所設立公司之受僱人，陳鴻銘於93
      年3 月間自再審被告所設立公司離職後，另訴外人即陳鴻
      銘之妻陳慧儒於93年4 月間在再審被告設立公司地址附近
      即臺北市○○路○ 段33 6號地址（下稱承德路址）設立同
      性質之公司，而再審被告即多次藉訴外人張慰逸向其借貸
      新臺幣（下同）1,000,000 元之事由，至承德路址吵鬧，
      是再審被告明知再審原告與訴外人陳鴻銘均居住於承德路
      址，惟再審被告卻指再審原告所在不明，而提起前訴訟並
      對本件再審原告為公示送達，是依民事訴訟法第496 條第
      1 項第6 款之規定，再審原告自得提起再審。
（二）次查，本件消費借貸關係存在於訴外人張慰逸與再審被告
      之間，此由再審被告於94年3 月18日對再審原告、訴外人
      陳鴻銘、陳慧儒、張慰逸、陳佩容等人所提之刑事自訴狀
      之陳述與原確定判決不同可知，且本件實際借款人張慰逸
      曾簽發由陳鴻銘擔任保證人、發票日為93年1 月20日、到
      期日為93年2 月29日、面額1,230,000 元之本票（下稱張
      慰逸簽發本票）並未提出於前訴訟審酌，則本件自訴狀及
      張慰逸簽發本票即屬當事人發現未經審酌之證物或得使用
      該證物，是再審原告自得依民事訴訟法第496 條第1 項第
      13款之規定提起再審。
（三）再者，原確定判決係以「被告（即本件再審原告）於93年
      1 月23日透過其子陳鴻銘向原告（即本件再審被告）借款
      1,000,000 元．．．原告隨即於93年1 月23日將借款1,00
      0,000 元在臺北國際商業銀行00000000000 號帳戶中．．
      ．」等情為由云云，按上開帳戶於88年、89年間即已由訴
      外人即再審原告之女陳淑芬（即張慰逸之前妻）使用，且
      係張慰逸於93年1 月20日向再審被告借貸1,000,000 元，
      惟原確定判決及再審被告於前訴訟起訴狀均稱「93年1 月
      23日」借款及匯款，顯與原審卷內所附之匯款回條聯所示
      日期「93年1 月20日」不符，足見93年1 月23日所稱之消
      費借貸關係均未存在於原審原告或訴外人張慰逸之間，其
      適用法規顯有錯誤且其判決理由與主文顯有矛盾，且係屬
      於足影響於判決之重要證物漏未審酌，依民事訴訟法第49
      6 條第1 項第1 、2 款及第497 條之規定，再審原告亦得
      提起再審之訴。
（四）是再審原告聲明：
  １、原確定判決廢棄。
  ２、再審被告於前訴訟之請求駁回。
三、再審被告則以：
（一）按民事訴訟法第496 條第1 項第6 款規定：「當事人知他
      造之住居所，指為所在不明而與涉訟者。但他造已承認其
      訴訟程序者，不在此限。」，然於前訴訟第1 次言詞辯論
      期日之前1 日即93年9 月20日，突有不明人士前往再審被
      告之住所脅迫並以暴力傷害訴外人吳楀晴，要求再審被告
      於93年9 月21日開庭時撤回前訴訟，不得對再審原告求償
      ，如再審原告從未收受過前訴訟通知書，何以會有不明人
      士前來脅迫再審被告撤回前訴訟？是再審原告於收受前訴
      訟第1 次期日通知書送達後，變更其送達之處所，而不向
      受訴法院陳明，前訴訟乃依民事訴訟法第149 條第4 項規
      定為公示送達。況再審原告戶籍地係三重市○○路址，再
      審被告從未至再審原告洛陽街址作客，再審原告固本係坐
      落於臺北市○○區○○段一小段30、73地號土地及其上同
      段同小段766 建號建物（該建物即設於洛陽街址，下稱洛
      陽街址房地）之所有人，然早於前訴訟起訴前即93年1 月
      16日即已遭法院拍賣並辦理所有權移轉登記予訴外人殷武
      勇，是再審被告如何得明知再審原告尚與其夫之「兄弟」
      同住於洛陽街址？何況洛陽街址房地拍賣後，洛陽街是否
      真仍為再審原告居所，尚非無疑。故本件再審被告並無「
      知他造之住居所，指為所在不明而與涉訟者」之情形，再
      審原告據以提起再審，實有違誤。
（二）次按，民事訴訟法第496 條第1 項第13款規定：「當事人
      發現未經斟酌之證物或得使用該證物者。但以如經斟酌可
      受較有利益之裁判者為限。」。惟按該款所謂之「發現未
      經斟酌之證物、或得使用之者」，係指前程序事實審言詞
      辯論終結前已存在、未經斟酌（最高法院29年上字第1005
      號、32年上字第1247號判決意旨參照）；且以該證物須足
      以動搖原確定判決結果者為限。經查，再審被告係於94年
      3 月18日向臺灣士林地方法院（下稱士林地院）自訴再審
      原告與訴外人陳鴻銘、陳慧儒、張慰逸、陳佩容等人涉嫌
      共犯詐欺案件，經士林地院94年度自字第11號詐欺案件（
      下稱相關刑案）受理，其時點係在前訴訟最後一次言詞辯
      論期日即93年11月30日後，顯與「前程序事實審言詞辯論
      終結前已存在」要件不符，亦與「證物」定義有間。本件
      再審被告確已將系爭借款匯入再審原告名下帳戶，業已符
      合消費借貸「交付」要件；若再審原告主張兩造間並無消
      費借貸法律關係，顯然屬無法律上原因而受有利益，再審
      被告亦得依不當得利法律關係請求返還。是以，縱將上開
      2 項證據加以審酌，亦與原確定判決結果無影響，再審原
      告據以為再審理由，自於法未合。
（三）末按，再審原告主張原確定判決及再審被告於前訴訟起訴
      狀所稱借款及匯款日，與前訴訟卷內所附之匯款回條聯所
      示之日期不符，足見系爭消費借貸關係未存在於兩造之間
      ，其適用法規顯有錯誤且其判決理由與主文矛盾，且係屬
      於足影響於判決之重要證物漏未審酌等情。然查，原確定
      判決係依據再審被告所提之匯款單、支票及退票理由單認
      定本件再審被告主張兩造之間確有消費借貸法律關係應屬
      真實，判決本件再審原告應清償借款及利息實屬正當，其
      起訴狀所載之借款及匯款日期僅係再審被告誤記而撰寫錯
      誤，並無礙再審原告與再審被告間消費借貸關係之存在，
      依最高法院相關判例要旨並無「判決理由與主文矛盾」之
      情事發生，故再審原告所稱原確定判決其適用法規顯有錯
      誤，且其判決理由與主文矛盾而提起再審，其屬誤會。
（四）縱再審原告得提起再審之訴，再審被告於93年1 月20日匯
      款於再審原告在陽信商業銀行吉林分行第000000000000號
      帳戶（下稱再審被告帳戶）中，再審原告亦交付第三人陳
      佩容所簽發、發票日為93年2 月29日、付款人為華泰商業
      銀行中山分行、面額1,000,000 元之支票（下稱陳佩容簽
      發支票）與再審被告作為屆期提示清償借款之用，而經再
      審被告於93年3 月1 日提示後，竟以存款不足及退絕往來
      戶之理由退票亦屬不爭之事實，再審被告依據消費借貸之
      法律關係，請求再審原告返還借款應屬當然，故再審原告
      之訴實無理由。
（五）是再審被告聲明：
  １、再審原告之訴駁回。
  ２、若原確定判決遭廢棄，再審原告應給付再審被告1,000,00
      0 元，暨自93年3 月1 日起迄清償日止，按週年利率5%計
      算之利息。
四、關於本件以民事訴訟法第496 條第1 項第6 款前段「當事人
    知他造之住居所，指為所在不明而與涉訟者」為再審理由部
    分：
    按依民事訴訟法第496 條第1 項第6 款前段提起再審之訴，
    必須當事人在其主觀上明知他造之住居所，故以不實之陳述
    ，指為所在不明而與涉訟者，始足當之；若因過失不知他造
    之住居所而指為所在不明，則不在本款規定適用之列（最高
    法院80年臺上字第993 號判決意旨參照）。次按他造得依本
    款所定事由提起再審之訴，以其受敗訴之判決者為限，並須
    就當事人知其住居所之事由負舉證責任（司法院22年院字第
    997 號解釋意旨參照）。本件再審原告先以再審被告明知其
    住所不在三重市○○街址，故以不實之陳述指為所在不明而
    與涉訟，致再審被告因遭前訴訟公示送達而獲敗訴確定等情
    ，惟為再審被告所否認，是揆諸首揭說明，再審原告自應就
    再審被告知其住居所之事由負舉證責任。經查：
（一）再審原告固主張：再審被告曾於92年間至再審原告洛陽街
      址房地作客，即明知再審原告實際上並未居住三重市○○
      街址等情，惟為再審被告所否認，並以：其根本未曾至再
      審原告洛陽街址作客，根本不知再審原告曾居住該處等語
      為辯，而再審原告並未就此有利之情事負舉證之責；又再
      審被告另辯稱：其為提起前訴訟（93年8 月30日）前之93
      年8 月26日，因欲先行保全對再審原告就金錢請求之強制
      執行，曾先行就再審原告之財產狀況進行查證，經查證結
      果發現洛陽街址房地固曾為再審原告所有，惟早於前訴訟
      起訴前即93年1 月16日即已遭法院拍賣並辦理所有權移轉
      登記予訴外人殷武勇，此有再審被告所提之洛陽街址房地
      之土地及建物登記謄本附卷可稽（見本院卷第123 至130
      頁），是縱以再審原告主張再審被告曾於92年間曾至其洛
      陽街址作客，惟其洛陽街址房地既於前訴訟起訴前即遭拍
      賣而移轉所有權予他人所有，此項所有權移轉之事實，依
      不動產物權登記之公示性，足讓一般人均認為洛陽街址已
      非再審原告之住所，是再審原告以再審被告未對洛陽街址
      送達，而主張其違反民事訴訟法第496 條第1 項第6 款前
      段之再審理由，尚乏依據。
（二）再審原告另以：訴外人即再審原告之子陳鴻銘原為再審被
      告所設立公司之受僱人，陳鴻銘於93年3 月間自再審被告
      所設立之公司離職後，另訴外人即陳鴻銘之妻陳慧儒於93
      年4 月間在再審被告設立公司地址附近承德路址設立同性
      質之公司，而再審被告即多次藉訴外人張慰逸向其借貸1,
      000,000 元之事由至承德路址吵鬧，是再審被告明知再審
      原告與訴外人陳鴻銘均居住於承德路址，惟再審被告卻指
      再審被告所在不明，而提起前訴訟並經公示送達，亦係符
      合民事訴訟法第496 條第1 項第6 款前段之規定，惟亦為
      再審被告所否認。查：
  １、再審原告之上開主張，係建立在「再審原告之媳陳慧儒於
      93年4 月間在承德路址開設公司，再審被告多次藉訴外人
      張慰逸向其借貸1,000,000 元之事由至承德路址吵鬧」為
      前提，進而推得「再審被告明知再審原告與訴外人陳鴻銘
      均居住在承德路址」之結論；惟以「再審原告之媳在承德
      路址開設公司」之前提事實，似無從當然得出「再審被告
      明知再審原告與訴外人陳鴻銘均居住在承德路址」之結論
      ，即此前提與結論間根本缺乏相當之因果關係，是再審原
      告此部分之主張，即容有疑義。
  ２、次以，本院依據承德路址，依職權向臺北市士林戶政事務
      所（下稱士林戶政）調取該址設籍之相關資料，經士林戶
      政函覆結果，發現再審原告之子陳鴻銘、媳陳慧儒及孫陳
      俊翰固於93年6 月28日申請將戶籍遷入該址，惟未見再審
      原告亦曾設籍於該址，以陳鴻銘係67年次，戶籍遷入承德
      路址時業已25歲，為完全行為能力之人，而法律上並無已
      成年之子女須以父母同住或設籍同址之規定下，無從以再
      審原告已成年之子陳鴻銘戶籍遷入承德路址，即推定再審
      原告亦居住該址，更無從證明再審被告主觀上有認識再審
      原告實際上居住於承德路址之可能。
  ３、再者，再審原告於本院調查時業已自承：「（問：再審原
      告是否主張92年以後就沒有再見過再審被告？）是的，我
      只見過該人1 次面，就是他來我洛陽街住址1 次而已，之
      後我就沒有見過他了。」等語（見本院卷第109 頁），經
      核與其在相關刑案訊問時陳稱：「．．．有看過乙○○（
      即再審被告），是很久以前的事，是陳鴻銘帶他到我洛陽
      街之住處去玩，此外我沒有和他有過任何接觸，我也完全
      不知道，我不認識乙○○．．．」等語大致相符（見本院
      卷第61至62頁），是依再審原告於本院調查及相關刑案訊
      問中之陳述，均係表示其僅於92年間曾在洛陽街址見過再
      審被告1 次面，其後均未再見過再審被告，則依再審原告
      上開陳述，縱認其主張再審被告於93年4 月之後曾多次因
      債務糾紛至承德路址，再審被告理論之對象應僅限於陳鴻
      銘，再審被告既未在承德路址見過再審原告，自無從推得
      「再審被告主觀上明知再審被告實際居住在承德路址」之
      可能。
  ４、再審原告雖另提出相片3 幀，欲行證明再審被告曾至承德
      址之證明，惟亦為再審被告所否認，經細繹該3 幀相片，
      其上並未有拍攝日期，已無從分別係何時所拍攝，且本院
      亦就此情詢及再審原告，再審原告陳稱此3 幀相片係於94
      年1 、2 月間所拍得（見本院卷第116 頁），是縱以再審
      原告上開主張之拍攝時間為可採，惟亦發生在原確定判決
      宣判時間（93年12月14日）之後，亦無從推論再審被告於
      前訴訟程序進行中，即明知再審原告係居住在承德路址之
      情事。
  ５、末以，再審原告曾於94年5 月5 日聲請閱覽前訴訟全件卷
      宗，其聲請狀上記載其係居住在臺北縣三重市○○街10號
      10樓之1 （見前訴訟卷第51頁，下稱過三重市圳街址），
      此與再審原告於相關刑案所陳報之住所相符（見本院卷第
      57頁），是再審原告實際住所是否如其於本件再審所主張
      之洛陽街址、承德路址？抑或三重市○○街址？均有可疑
      ，亦難認再審被告主觀上明知其實際居住所而故於前訴訟
      不為陳報之情事。
    綜合上述，再審原告主張此部分之情事，均難認已就再審被
    告知其住居所之事由負舉證責任，是此部分之再審理由，自
    非可採。
五、關於本件以民事訴訟法第496 條第1 項第13款「當事人發現
    未經斟酌之證物或得使用該證物者。但以如經斟酌可受較有
    利益之裁判者為限。」為再審理由部分：
    按所謂當事人發現未經斟酌之證物或得使用該證物，係指前
    訴訟程序事實審之言詞辯論終結前已存在之證物，因當事人
    不知有此致未經斟酌，現始知之；或雖知有此而不能使用，
    現始得使用者而言。若在前訴訟程序事實審之言詞辯論終結
    前尚未存在之證物，本無所謂發現，自不得以之為再審理由
    （最高法院29年上字第1005號、32年上字第1247號判例意旨
    參照）。而依民事訴訟法第277 條前段規定，當事人以發現
    得使用未經斟酌之證物為再審理由者，應就其在前訴訟程序
    不能使用之事實，負舉證責任。次按當事人發現未經斟之證
    物或得使用該證物者，以如經斟酌可受較有利益之裁判者為
    限，始得據以提起再審之訴（最高法院17年上字第1081號、
    18年上字第710 號判例意旨參照），申言之，即當事人發現
    之新證物，如經斟酌，仍不足動搖原確定判決之基礎者，不
    得據為本款所定之再審事由。再審原告固以：本件消費借貸
    關係存在於訴外人張慰逸與再審被告之間，此由再審被告於
    94年3 月18日對再審原告、訴外人陳鴻銘、陳慧儒、張慰逸
    、陳佩容等人所提之相關刑案自訴狀之陳述與原確定判決不
    同可知，且本案實際借貸人張慰逸，此有經陳鴻銘擔任保證
    人之張慰逸簽發本票並未提出於前訴訟審酌，則相關刑案自
    訴狀及張慰逸簽發本票即屬當事人發現未經審酌之證物或得
    使用該證物等情，惟亦為再審被告所否認。經查：
（一）再審被告係於94年3 月21日向士林地院以自訴方式提起相
      關刑案，業經本院調取相刑案卷核對甚明（見本院卷第48
      頁），復為兩造所不爭執，是再審被告就相關刑案自訴狀
      提出時點係在前訴訟最後一次言詞辯論期日即93年11月30
      日後，顯與「前程序事實審言詞辯論終結前已存在」要件
      不符，亦與「證物」定義有間，是再審原告主張相關刑案
      自訴狀為未經審酌之證物或得使用該證物等情，自無可採
      。
（二）再審原告雖復主張：本件消費借貸關係實際上係發生於張
      慰逸與再審被告之間，此有經陳鴻銘擔任保證人之張慰逸
      簽發本票可證，而該本票並未提出於前訴訟審酌等情，惟
      亦為被告所否認。經查，於前訴訟程序中，再審被告係提
      出陳佩容簽發支票暨退票理由單、再審原告匯款回條聯等
      為證，其中陳佩容簽發支票面額為1,000,000 元，而再審
      被告匯入再審原告帳戶之金額亦為1,000,000 元，且再審
      被告亦於前訴訟對再審原告請求1,000,000 元，前訴訟因
      而認定兩造間確有消費借貸之法律關係，因而准許再審被
      告於前訴訟之請求，洵屬有理；而再審原告所提之張慰逸
      簽發本票（見本院卷第17頁），其上有再審原告之子陳鴻
      銘簽名保證，惟其面額為1,230,000 元，與前訴訟請求之
      1,000,000 元完全不同，且票據為無因證券，即其簽發原
      因出於多端，是無從即以張慰逸簽發本票，即認再審原告
      與張慰逸間具有消費借貸之法律關係，更無從進而推翻原
      確定判決認定兩造間消費借貸之法律關係存在之可能，是
      本院經斟酌張慰逸簽發本票，仍不足動搖原確定判決之基
      礎者，則張慰逸簽發本票即不能認係當事人發現未經審酌
      之證物。
    綜上，再審原告所提相關刑案自訴狀及張慰逸簽發本票，均
    與民事訴訟法第496 條第1 項第13款規定未符，亦無可採。
六、關於本件以民事訴訟法第496 條第1 項第1 款「適用法規顯
    有錯誤者」、第2 款「判決理由與主文顯有矛盾者」及第49
    7 條「依第466 條不得上訴於第三審法院之事件，除前條規
    定外，其經第二審確定之判決，如就足影響於判決之重要證
    物，漏未斟酌」為再審理由部分：
    再審原告又以：原確定判決係以「被告（即本件再審原告）
    於93年1 月23日透過其子陳鴻銘向原告（即本件再審被告）
    借款1,000,000 元．．．原告隨即於93年1 月23日將借款1,
    000,000 元在臺北國際商業銀行00000000000 號帳戶中．．
    ．」等情為由，按再審被告帳戶於88年、89年間即已由訴外
    人即再審原告之女陳淑芬（即張慰逸之前妻）使用，且係張
    慰逸於93年1 月20日向再審被告借貸1,000,000 元，惟原確
    定判決及再審被告於前訴訟起訴狀均稱「93年1 月23日」借
    款及匯款，顯與前訴訟卷內所附之匯款回條聯所示日期「93
    年1 月20日」不符，足見93年1 月23日所稱之消費借貸關係
    均未存在於再審原告或訴外人張慰逸之間，其適用法規顯有
    錯誤且其判決理由與主文顯有矛盾，且係屬於足影響於判決
    之重要證物漏未審酌，依民事訴訟法第496 條第1 項第1 、
    2 款及第497 條之規定，再審原告亦得提起再審之訴等情，
    惟亦為再審被告所否認。經查：
（一）民事訴訟法第497 條關於「依第466 條不得上訴於第三審
      法院之事件，除前條規定外，其經第二審確定之判決，如
      就足影響於判決之重要證物，漏未斟酌」之規定，無非係
      以民事訴訟法第466 條所定不得上訴於第三審法院之事件
      ，因第二審法院之判決而確定，不問其判決之當否，兩造
      對之均無上訴於第三審法院之權利，關於此類事件，除民
      事訴訟法第496 條所定再審理由外，允宜放寬再審之限制
      ，以補救其不得上訴之缺失，然第一審法院就民事訴訟法
      第466 條不得上訴於第三審之事件所為判決，未經上訴而
      確定者，當事人得依上訴程序聲明不服，無本條規定適用
      之餘地。經核原確定判決，係第一審法院就不得上訴於第
      三審法院之事件所為之判決，並未經上訴第二審而確定，
      是原確定判決係第一審所為之確定判決，根本無民事訴訟
      法第497 條再審理由適用之可能，是再審原告此部分再審
      理由，於法無據，自無可採。
（二）所謂適用法規顯有錯誤，係指確定判決就事實審法院所確
      定之事實而法律上之判斷，有適用法規顯有錯誤之情形而
      言（最高法院71年臺再字第30號判例意旨參照）；其適用
      法規顯有錯誤之內容，應包括確定判決顯有消極不適用法
      規或積極的適用不當兩種情形在內（民事訴訟法第468 條
      規定參照）。至事實審法院認定事實錯誤，僅生認定事實
      錯誤之問題，當事人雖得於判決確定前，據為提起上訴之
      理由，究與適用法規顯有錯誤之情形有間，不得據以提起
      再審之訴（最高法院80年臺再字第64號判決意旨參照）。
      再審原告此部分再審事由，無非係以「再審被告帳戶於88
      年、89年間即已由訴外人即再審原告之女陳淑芬（即張慰
      逸之前妻）使用，且係張慰逸於93年1 月20日向再審被告
      借貸1,000,000 元，惟原確定判決及再審被告於前訴訟起
      訴狀均稱『93年1 月23日』借款及匯款，顯與前訴訟卷內
      所附之匯款回條聯所示日期『93年1 月20日』不符，足見
      93年1 月23日所稱之消費借貸關係均未存在於再審原告或
      訴外人張慰逸之間．．．」而為主張，惟其並未主張原確
      定判決有何消極的不適用法規或積極的適用法規不當之情
      形，即其並未指出原確定判決不適用或適用「何法規」不
      當情形，是再審原告此部分之再審理由，亦非可採。
（三）所謂判決理由與主文顯有矛盾，係指判決依據當事人主張
      之事實，認定其請求或對造抗辯為有理由或無理由，而於
      主文為相反意思之諭示而言；且須判決理由與主文相牴觸
      甚為顯然者，始足當之（最高法院80年臺再字第130 號判
      例意旨參照）。經細繹原確定判決，其理由項下業已載明
      係依據本件再審被告所提之匯款單、支票及退票理由單，
      認定本件再審被告主張兩造間確有消費借貸法律關係應屬
      真實，判決本件再審原告應清償借款及利息實屬正當，並
      於主文項下為本件再審被告全部勝訴之判決，即原確定判
      決之理由與主文完全相符，並無任何矛盾之處；至於再審
      原告所指「93年1 月20日」、「93年1 月23日」兩者之差
      異，此容或係誤寫之顯然錯誤，然究與「判決理由與主文
      顯有矛盾」之要件迥然不同，是再審原告此部分之再審事
      由，亦無可採。
    綜上，再審原告此部分之主張，均與民事訴訟法第496 條第
    1 項第1 、2 款及第497 條之規定未符，亦無可採。
七、綜上所述，本件再審原告所主張之再審事由，均無可採，從
    而，再審原告就原確定判決提起本件再審之訴，為無理由，
    自應予以駁回。
八、訴訟費用負擔之依據：民事訴訟法第78條。
中    華    民    國    95    年    4     月    12    日
                  民事第二庭法  官  鍾啟煌
以上正本係照原本作成。
如對本判決上訴，須於判決送達後20日內，向本院提出上訴狀，
上訴臺灣高等法院（應按他造人數提出繕本）。
中    華    民    國    95    年    4     月    13    日
                            書記官  李威賜


司法院資訊處製作；財團法人民間司法改革基金會備份。
